臺灣臺東地方法院刑事判決　　　　　　　100年度易字第47 號
公　訴　人　臺灣臺東地方法院檢察署檢察官
被　　　告　王寶美
上列被告因施用毒品案件，經檢察官提起公訴及追加起訴（100
年度毒偵字第65號、第248號），被告於本院準備程序中就被訴
事實為有罪陳述，經本院合議庭裁定由受命法官獨任進行簡式審
判程序，並判決如下：
    主  文
王寶美施用第二級毒品，累犯，處有期徒刑柒月；又施用第二級
毒品，累犯，處有期徒刑柒月。扣案之第二級毒品甲基安非他命
壹包（含袋驗餘毛重為零點柒玖伍公克），沒收銷燬，扣案之
夾鏈袋拾只、吸管壹支、塑膠小鏟壹支、吸食器貳個、耳塞
壹個，均沒收。應執行有期徒刑拾月，扣案之第二級毒品甲基安
非他命壹包（含袋驗餘毛重為零點柒玖伍公克），沒收銷燬，
扣案之夾鏈袋拾只、吸管壹支、塑膠小鏟壹支、吸食器貳個
、耳塞壹個，均沒收。
    事  實
一、王寶美於民國87年間因施用毒品案件，經本院以87年度毒聲
    字第134號裁定送觀察勒戒，嗣由臺灣臺東地方法院檢察署
    檢察官以87年度偵字第2409號為不起訴處分確定在案；復於
    87年間因施用毒品案件，先後經本院以87年度毒聲字第234
    號裁定及87年度毒聲字第261號裁定送觀察勒戒、強制戒治
    ，刑事處罰部分並由臺灣高等法院花蓮分院以88年度上易字
    第169號判決判處有期徒刑6月，並與他案合併定應執行刑4
    年5月確定；又於93年間因施用毒品案件，經本院以93年度
    東簡字第77號判決有期徒刑5月確定；再於93年間因施用毒
    品案件，經本院以94年度簡字第7號判決有期徒刑6月確定；
    另於97年間因竊盜案件，經臺灣嘉義地方法院以97年度嘉簡
    字第1616號判決應執行有期徒刑5月確定，入監服刑後於98
    年8月24日執行完畢。詎其猶不知悔改，復為下列之行為：
(一)基於施用第2級毒品甲基安非他命之犯意，於99年11月21日
    中午12時許，在臺東縣臺東市○○路52巷29號住處內，以將
    甲基安非他命置於玻璃球內，再點火燒烤吸食煙霧之方式，
    施用甲基安非他命1次，嗣因另案經通緝逮捕到案，經警在
    其同意下採集尿液檢體送驗，檢驗結果呈安非他命、甲基安
    非他命陽性反應，而悉上情。
(二)復基於施用第2級毒品甲基安非他命之犯意，於100年5月8日
    上午5、6時許，在臺東縣臺東市○○路附近空屋內，以將甲
    基安非他命置於玻璃球內，再點火燒烤吸食煙霧之方式，施
    用甲基安非他命1次。嗣因本案通緝為警查獲，並徵得其同
    意採集尿液送驗，檢驗結果呈現安非他命、甲基安非他命之
    陽性反應，始悉上情，並扣得甲基安非他命1包（毛重0.805
    4公克）及其所有供犯罪使用之夾鏈袋33只、吸管1支、塑膠
    小鏟1支、吸食器2個、耳塞1個等物。
二、案經臺東縣警察局移送及臺東縣警察局臺東分局報告臺灣臺
    東地方法院檢察署檢察官偵查起訴，並經本院改依簡式程序
    審理。
    理  由
一、本件被告王寶美所犯係死刑、無期徒刑或最輕本刑為3年以
    上有期徒刑或高等法院管轄第一審案件以外之罪，其於準備
    程序進行中，先就被訴事實為有罪之陳述，經本院告知簡式
    審判程序之旨，並聽取檢察官及被告之意見後，經合議庭裁
    定由受命法官獨任進行簡式審判程序，是依刑事訴訟法第27
    3條之2規定，本件之證據調查，不受同法第159條第1項、第
    161條之2、第161條之3、第163條之1及第164條至第170條規
    定之限制，合先敘明。
二、上揭犯罪事實一、(一)，業據被告於警詢時、本院行準備程
    序及審理時坦承不諱，復有警卷所附勘察採證同意書、慈濟
    大學濫用藥物檢驗中心檢驗總表(99年11月26日收件)、臺東
    縣警察局毒品犯罪嫌疑人尿液採驗作業管制紀錄在卷可稽；
    上揭犯罪事實一、(二)，業據被告於警詢時、偵查中、本院
    準備程序及審理時坦承不諱，復有警卷所附勘察採證同意書
    、臺東縣警察局臺東分局扣押筆錄、扣押物品目錄表、現場
    測繪圖及現場照片；偵卷所附臺灣臺東地方法院檢察署扣押
    物品清單、臺東縣警察局臺東分局100年度偵辦毒品案件嫌
    疑尿液採集代碼對照表、慈濟大學濫用藥物檢驗中心檢驗總
    表(100年5月13日收件)、慈濟大學濫用藥物檢驗中心100年6
    月10日慈藥大字第100061001號函附之鑑定書；本院卷所附
    本院扣押物品清單在卷可稽，並有甲基安非他命1包、夾鏈
    袋33只、吸管1支、塑膠小鏟1支、吸食器2個、耳塞1個扣案
    可佐。再毒品施用後於施用者尿液中可檢出之最大時限，受
    施用劑量及頻率、施用方式、飲水量多寡、個人體質及其代
    謝情況、檢測方法靈敏度等因素影響，因個案而異，一般可
    檢出之最大時限，依文獻之記載甲基安非他命為1至5日，而
    甲基安非他命服用後24小時內則約有施用劑量之70%排泄於
    尿液中，此有行政院衛生署管制藥品管理局92年3月10日管
    檢字第0920001495號、97年12月31日管檢字第0970013096號
    函文可資參照，再尿液中是否含有甲基安非他命或安非他命
    等反應，經以氣相層析質譜儀（GC／MS）分析方法進行確認
    檢驗，尿液檢體中濫用藥物或其代謝物之濃度高於或等於下
    列之濃度時，即可認定安非他命類之藥物存在：(一)安非他
    命：500ng/mL；(三)甲基安非他命：500ng/mL，且就尿液檢
    體中甲基安非他命之濃度高於500ng/mL時，其代謝物安非他
    命之濃度亦應同時等於或高於100ng/mL，方可判定為甲基安
    非他命陽性反應，此觀前開檢驗總表說明甚詳。從而，慈濟
    大學濫用藥物檢驗中心前揭檢驗總表之確認檢驗，乃係以氣
    相層析質譜儀法進行檢驗，為目前公認較為精細之檢驗方式
    ，一般尚不致產生安非他命或甲基安非他命之偽陽性反應，
    且就檢驗之檢體而言，係以分析物是否存在為準，分析結果
    等於或高於最低可檢濃度時，即稱之為陽性，是被告上開尿
    液檢體之確認結果，於99年11月26日收件之檢驗總表，檢出
    濃度各為甲基安非他命：67,445ng/mL，安非他命：10,685n
    g/mL，於100年5月13日收件之檢驗總表，檢出濃度各為甲基
    安非他命：10,475ng/mL，安非他命：3,660ng/mL，均高於
    該確認結果報告之最低可檢濃度，揆諸前揭說明，足認被告
    上開尿液中之甲基安非他命確呈陽性反應，要無疑義。綜上
    ，被告自白其於事實欄一、(一)(二)所載時間、地點施用甲
    基安非他命各1次之內容與事實相符，可以採信。本案事證
    明確，被告前揭犯行均堪予認定，應依法論科。
三、論罪科刑部分：
(一)按施用第2級毒品為犯罪行為，毒品危害防制條例第10條定
    有處罰明文。故施用第2級毒品者，依前揭規定本應科以刑
    罰。惟基於刑事政策，對合於一定條件之施用者，則依同條
    例第20條、第23條之規定，施以觀察、勒戒及強制戒治之保
    安處分。又毒品危害防制條例於92年7月9日修正公布，自93
    年1月9日施行，其中第20條、第23條將施用毒品之刑事處遇
    程序區分為「初犯」、「5年內再犯」、「5年後再犯」。依
    其立法理由之說明：「初犯」，經觀察、勒戒或強制戒治，
    應為不起訴處分或不付審理之裁定；經觀察、勒戒或強制戒
    治執行完畢釋放後，「5年內再犯」者，因其再犯率甚高，
    原實施之觀察、勒戒及強制戒治既已無法收其實效，爰依法
    追訴或裁定交付審理。至於經觀察、勒戒或強制戒治執行完
    畢釋放，「5年後再犯」者，前所實施之觀察、勒戒或強制
    戒治已足以遮斷其施用毒品之毒癮，為期自新及協助其斷除
    毒癮，仍用「初犯」規定，先經觀察、勒戒或強制戒治之程
    序。從而，依修正後之規定，祇於「初犯」及「5年後再犯
    」2種情形，有其追訴條件之限制，即須於初犯經觀察、勒
    戒或強制戒治釋放後，5年內均無施用毒品之行為，始能認
    其前所實施之觀察、勒戒或強制戒治已足遮斷毒癮，而得於
    5年後再犯時，再予適用初犯之規定，重行觀察、勒戒等程
    序。倘5年內已經再犯，經依法再為保安處分或追訴處罰，
    縱其第3次（或第3次以上）施用毒品之時間，在初犯或前次
    再犯經觀察、勒戒或強制戒治執行完畢釋放5年以後，即與
    「5年後再犯」之情形有別，且因已於「5年內再犯」，顯見
    其再犯率甚高，原實施觀察、勒戒或強制戒治，已無法收其
    實效，自無再經觀察、勒戒及強制戒治之必要，應由檢察官
    逕行起訴，始符新法修正之本旨（最高法院95年第7次刑事
    庭會議決議、98年度台非字第211號判決意旨參照）。查本
    件被告前因施用毒品案件，有事實欄所載前案科刑及執行之
    情形，於送觀察、勒戒後，認無繼續施用毒品之傾向執行完
    畢釋放出所，復於前揭觀察、勒戒執行完畢後5年內施用毒
    品，經法院判決判處有期徒刑確定，有臺灣高等法院被告前
    案紀錄表1份在卷可稽，是被告在初犯經觀察、勒戒執行完
    畢後5年內，既已再犯施用毒品罪，並經追訴、處罰，揆諸
    前揭說明，被告本件犯行自應依法論罪科刑。
(二)次按，犯第4條至第8條、第10條或第11條之罪，供出毒品來
    源，因而查獲其他正犯或共犯者，減輕或免除其刑，修正後
    毒品危害防制條例第17條第1項固有明文。考其立法意旨，
    重在鼓勵被告具體供出其前手或共犯，以杜絕毒品之蔓延與
    氾濫為目的，故其所供之毒品來源必有助益偵查機關查獲其
    前手或共犯，始得據以適用上開減刑規定。準此，該條例第
    17條第1項所稱「供出毒品來源，因而查獲其他正犯或共犯
    者」，係指被告供出毒品來源之對向性正犯，或與其具有共
    同正犯、共犯（教唆犯或幫助犯）關係之毒品由來之人相關
    資料，諸如其前手、共同正犯、教唆犯、幫助犯之姓名、年
    籍、住居所或其他足資辨別之特徵等項，使調查或偵查犯罪
    之公務員得據以對之發動調查或偵查程序，並因此而確實查
    獲其人、其犯行者，始足當之。申言之，被告之「供出毒品
    來源」，與調查或偵查犯罪公務員對之發動調查或偵查並進
    而查獲之間，論理上須具有先後且相當之因果關係，非謂被
    告一有「自白」、「指認」毒品來源之正犯或共犯，而查獲
    在後，即得依上開規定予以減刑。若被告供出毒品來源之前
    ，調查或偵查犯罪之公務員已有確切證據，足以合理懷疑被
    告所供毒品來源之正犯或共犯，則嗣後之查獲與被告「供出
    毒品來源」間，即欠缺先後且相當之因果關係，自不得適用
    上開規定予以減輕其刑。至被告供出毒品來源之時點，雖不
    以在偵查中供出為限，即審判中始供出者亦無不可，然被告
    所自白或指認為毒品由來之人，如僅有綽號而難以確定其特
    徵，或已死亡或通緝等在客觀上實已無從使調查或偵查機關
    人員為有效地調查或偵查作為，或並未因其自白進而確實查
    獲被指認人之犯行者，均與上開要件未合，自不得執此邀獲
    減輕其刑之寬典（最高法院99年度臺上字第2218號、98年度
    臺上字第3274號、第6774號、97年度臺上字第6686號判決要
    旨可資參照）。經查，被告雖曾分別於99年11月23日警詢時
    、100年5月13日檢察官偵查中及同年7月29日本院審理時陳
    稱其毒品來源之對象為何（詳如東警刑偵二字第1000066626
    號卷第3頁及第4頁、100年度毒偵字第248號卷第5頁及第6頁
    及本院100年度易字第47號卷第82頁所載）等語。惟經本院
    依職權向臺灣臺東地方法院檢察署函詢及向臺東縣警察局電
    詢於被告供出前揭毒品來源後是否有因而查獲上手之情形，
    或覆以未因而查獲上手，或覆以於被告供出前，已對被告所
    供毒品來源之對象有合理的懷疑而在偵查當中等內容，此有
    臺灣臺東地方法院檢察署100年8月20日東檢文辰100毒偵248
    字第13446號函及本院電話紀錄表1份在卷可稽（參見本院10
    0年度易字第47號卷第86頁、第89頁）。是以，本案被告雖
    供出其毒品來源，惟被告於供出毒品來源前，檢警機關已有
    確切證據，足以合理懷疑被告所供之對象有從事販賣毒品等
    情，自難謂被告於供出毒品來源後，有因而查獲其他正犯或
    共犯，從而，本件自無毒品危害防制條例第17條第1項規定
    之適用，附此敘明。
(三)又按，甲基安非他命為毒品危害防制條例第2條第2項第2款
    所稱之第2級毒品，核被告犯罪事實一、(一)及(二)所為，
    均係犯同條例第10條第2項之施用第2級毒品罪；其於施用前
    持有第2級毒品甲基安非他命之低度行為，應為其施用之高
    度行為所吸收，不另論罪。被告於犯罪事實一、(一)及(二)
    所為2次施用毒品之犯行，犯意各別，應予分論併罰。又被
    告前有如犯罪事實欄所載之論罪科刑執行情形，此有臺灣高
    等法院被告前案紀錄表1份在卷可憑，其於有期徒刑執行完
    畢後，5年以內故意再犯本案有期徒刑以上之罪，均為累犯
    ，應依刑法第47條第1項之規定，加重其刑。爰審酌被告前
    有多次施用毒品前科，並經法院裁定送觀察、勒戒、強制戒
    治及判處罪刑，仍不能戒除毒癮，再次漠視法令而犯本罪，
    顯已有成癮性，惟念其施用毒品實乃戕害自己身心健康，尚
    未危及他人，犯後坦承犯行、態度良好及智識程度等一切情
    狀，量處如主文所示之刑，並定應執行刑，以示懲儆。至扣
    案之第2級毒品甲基安非他命1包（含袋驗餘毛重為0.7935公
    克），為查獲之第2級毒品，不問屬於犯人與否，應依毒品
    危害防制條例第18條第1項前段之規定，宣告沒收銷燬之。
    又包裝上開甲基安非他命所用之夾鍊袋1只，因內含極微量
    之甲基安非他命殘留而無法析離，應併依毒品危害防制條例
    第18條第1項前段之規定，沒收銷燬之。至鑑驗所耗損之第2
    級毒品甲基安非他命，既已滅失，爰不另為沒收銷燬之諭知
    ，附此敘明。另扣案之夾鏈袋33只、吸管1支、塑膠小鏟1支
    、吸食器2個、耳塞1個，均為被告所有供其犯罪所用之物，
    業據被告供承在卷，此等物品本質上尚可供其他用途使用，
    客觀上難認係專供施用毒品之器具，應依刑法第38條第1項
    第2款之規定，併予宣告沒收之。至扣案之護身符小錢包1個
    ，尚非直接供本件犯罪所用，且其沒收與否對於預防犯罪及
    公共利益或公共安全之維護，並無絕對影響，爰不予宣告沒
    收。
據上論斷，應依刑事訴訟法第273條之1第1項、第299條第1項前
段，毒品危害防制條例第10條第2項、第18條第1項前段，刑法第
11條、第47條第1項、第51條第5款、第38條第1項第2款，判決如
主文。
本案經檢察官洪政和到庭執行職務。
中    華    民    國   100    年    9     月    22    日
                  刑事第一庭  法  官  楊峻宇
以上正本證明與原本無異。
如不服本判決應於收受送達後10日內向本院提出上訴書狀，並應
敘述具體理由；其未敘述上訴理由者，應於上訴期間屆滿後20日
內向本院補提理由書（均須按他造當事人之人數附繕本）。「切
勿逕送上級法院」。告訴人或被害人對於本判決如有不服，請書
具不服之理由狀，請求檢察官上訴者，其上訴期間之計算係以檢
察官收受判決正本之日期為準。
                              書記官  黃健豪
中    華    民    國   100    年    9     月    22    日
附錄論罪科刑法條全文：
毒品危害防制條例第10條
施用第一級毒品者，處 6 月以上 5 年以下有期徒刑。
施用第二級毒品者，處 3 年以下有期徒刑。